---
title: "Klimatologische Analyse der Jetstreams der oberen Troposphäre auf der nördlichen Hemisphäre"
author: Sebastian Kiefer
# date: 05. Februar 2018
output: 
  ioslides_presentation
---

## Gliederung

- Motivation
- Datensatz & Methodik
- Ergebnisse
- Technische Umsetzung
- Fazit und Ausblick

# Motivation
<!-- ## Motivation -->


# Methodik

## Datensätze

Quellen:

- ERA-40-Reanalyse (1957-2002)
- ERA-Interim-Reanalyse (1979-2017)
- NOAA-Meereis-Datensatz (1978-2017)

Verarbeitung:

- Monatliche Mittel 
- T63-Gitter

Einbezogene Größen:

- Zonal- und Meridionalwind
- Fläche des arktischen Meereises

## Chebyshev-Methode

Konkrete Anwendung:

- Fitten eines Chebyshev-Polynoms 24. Grades an Zonalwind für jeden Längengrad mittels Least-Square-Verfahren
- Berechnen der ersten und zweiten Ableitung aus den Koeffizienten
- Finden der Nullstellen der ersten Ableitung mittels Newton-Raphson-Verfahren
- Überprüfen der zwei stärksten Maxima
- Nördliches ist als Polarfrontjet, südliches als Subtropenjet klassifiziert

## Chebyshev-Methode
```{r message=FALSE, echo=FALSE}
library(lubridate)
library(magrittr)
library(dplyr)
library(reshape2)
library(zoo)
library(broom)
library(ggplot2)
load("stp-b.RData")
#load("stp-c.RData")

tb_jets_month <- 
  tb_jets_month %>%
  filter(year > 1957) %>%
  mutate(vv = sqrt(v**2))

# tb_jets_month <- tb_jets_month
# rm(tb_jets_month)

ggplot(data = filter(tb_uv, year(dts) == 1989, month(dts) == 7, lon == 0),
       mapping = aes(x = lat, y = u)) + geom_line() +
  geom_point(data = filter(tb_jets_month, 
                           year(dts) == 1989, 
                           month(dts) == 7, 
                           lon == 0, 
                           method == "Chebyshev",
                           class %in% c("PFJ", "STJ")),
             mapping = aes(x = lat, y = u)) +
  scale_x_continuous(name = "Breitengrad") +
  scale_y_continuous(name = "Zonalwindgeschwindigkeit") +
  theme_bw()
```

## Chebyshev-Methode
```{r message=FALSE, echo=FALSE, warning=FALSE}
map_nh <- map_data("world")
ggplot(data = tb_uv[which(tb_uv$dts == dts[394]),],
       mapping = aes(x = lon, y = lat, fill = uv)) +
  geom_tile() + scale_fill_distiller(palette = "RdYlBu") + 
  geom_point(data = filter(tb_jets_month, 
                           year == dts_year[394],
                           month == dts_month[394],
                           method == "Chebyshev", 
                           class != "MJ"),
    mapping = aes(x = lon, y = lat, shape = factor(class), fill = NULL),
    fill = "black", size = 1.2, show.legend = TRUE) +
  labs(shape = "Klasse", fill = "Betrag der hor. Wind- \ngeschwindigkeit") +
  guides(fill = guide_colourbar(title.position = "top",
                                direction = "horizontal",
                                label.position = "bottom"),
         shape = guide_legend(title.position = "top",
                              direction = "horizontal",
                              label.position = "bottom",
                              nrow = 1)) +
  scale_x_continuous(name = "Längengrad",
                      breaks = c(-180, -135, -90, -45, 0, 45, 90, 135, 180)) +
  scale_y_continuous(name = "Breitengrad",
                     breaks = c(0, 30, 60, 90)) +
  geom_polygon(mapping = aes(x = long, y = lat, group = group),
               data = map_nh, fill = "gray50", alpha = 0.35) +
  coord_cartesian(xlim = c(-180,180), ylim = c(0,90)) + 
  theme_bw() + theme(legend.position = "bottom")
```

## Dijkstra-Methode


```{r echo=FALSE,warning=FALSE}
tb_dijkstra <- tibble(x_point = c(1,3,1,3,2, rep(NA,4)), 
                      y_point = c(1,1,3,3,5, rep(NA,4)),
                      x_line = c(3,1,1,2,3,1,3,3,1),
                      y_line = c(1,1,3,5,3,3,1,3,1))
ggplot(data = tb_dijkstra,
       mapping = aes(x = x_point, y = y_point)) + geom_point() +
  geom_path(mapping = aes(x = x_line, y = y_line)) +
  theme_bw()
```

## Dijkstra-Methode

Grundsätzliches Ziel des Dijkstra-Algorithmus:

- findet kürzeste Pfade in Graphen mit über Kanten verbundene Knoten

Konkrete Anwendung in der Jetstream-Detektion

- Gitternetz repräsentiert die Knoten
- Von jedem Knoten sind nur die umliegenden Knoten über Kanten erreichbar
- Die Kantengewichte bestimmen sich aus Windstärke, Windrichtung und klimatologischem Mittel
- Die drei Parameter fließen unterschiedlich stark in die Gewichtung ein
- Unterscheidung zwischen Polarfront- und subtropischem Jet über Gewichtung


Methode entstammt Molnos et al. (2017)

## Dijkstra-Methode

```{r message=FALSE, echo=FALSE, warning=FALSE}
map_nh <- map_data("world")
ggplot(data = tb_uv[which(tb_uv$dts == dts[394]),],
       mapping = aes(x = lon, y = lat, fill = uv)) +
  geom_tile() + scale_fill_distiller(palette = "RdYlBu") + 
  geom_point(data = filter(tb_jets_month, 
                           year == dts_year[394],
                           month == dts_month[394],
                           method == "Dijkstra", 
                           class != "MJ"),
    mapping = aes(x = lon, y = lat, shape = factor(class), fill = NULL),
    fill = "black", size = 1.2, show.legend = TRUE) +
  labs(shape = "Klasse", fill = "Betrag der hor. Wind- \ngeschwindigkeit") +
  guides(fill = guide_colourbar(title.position = "top",
                                direction = "horizontal",
                                label.position = "bottom"),
         shape = guide_legend(title.position = "top",
                              direction = "horizontal",
                              label.position = "bottom",
                              nrow = 1)) +
  scale_x_continuous(name = "Längengrad",
                      breaks = c(-180, -135, -90, -45, 0, 45, 90, 135, 180)) +
  scale_y_continuous(name = "Breitengrad",
                     breaks = c(0, 30, 60, 90)) +
  # geom_polygon(mapping = aes(x = long, y = lat, group = group),
  #              data = map_nh, fill = "gray50", alpha = 0.35) +
  geom_polygon(mapping = aes(x = long, y = lat, group = group),
               data = map_nh, fill = "gray50", alpha = 0.35) +
  coord_cartesian(xlim = c(-180,180), ylim = c(0,90)) + 
  theme_bw() + theme(legend.position = "bottom")
```

## Vergleich der Methoden

```{r message=FALSE, echo=FALSE, warning=FALSE}
tb_subset <- 
  tb_jets_month %>%
  filter(method == "Dijkstra" & class == "STJ") %>%
  select(dts, year, season, month, lon, lat) %>%
  rename(Dijkstra.STJ = lat) %>%
  arrange(dts, lon)

tb_subset[,7] <- 
  tb_jets_month %>%
  filter(method == "Dijkstra" & class == "PFJ") %>%
  select(dts, year, season, month, lon, lat) %>%
  rename(Dijkstra.PFJ = lat) %>%
  arrange(dts, lon) %>%
  select(Dijkstra.PFJ)

tb_subset[,8] <- 
  tb_jets_month %>%
  filter(method == "Dijkstra" & class == "SJ") %>%
  select(dts, year, season, month, lon, lat) %>%
  rename(Dijkstra.SJ = lat) %>%
  arrange(dts, lon) %>%
  select(Dijkstra.SJ)

tb_subset[,9] <- 
  tb_jets_month %>%
  filter(method == "Chebyshev" & class == "STJ") %>%
  select(dts, year, season, month, lon, lat) %>%
  rename(Chebyshev.STJ = lat) %>%
  arrange(dts, lon) %>%
  select(Chebyshev.STJ)

tb_subset[,10] <- 
  tb_jets_month %>%
  filter(method == "Chebyshev" & class == "PFJ") %>%
  select(dts, year, season, month, lon, lat) %>%
  rename(Chebyshev.PFJ = lat) %>%
  arrange(dts, lon) %>%
  select(Chebyshev.PFJ)

tb_subset[,11] <- 
  tb_jets_month %>%
  filter(method == "Chebyshev" & class == "SJ") %>%
  select(dts, year, season, month, lon, lat) %>%
  rename(Chebyshev.SJ = lat) %>%
  arrange(dts, lon) %>%
  select(Chebyshev.SJ)

tb_subset[,12] <- 
  tb_jets_month %>%
  filter(method == "Chebyshev" & class == "MJ") %>%
  select(dts, year, season, month, lon, lat) %>%
  rename(Chebyshev.MJ = lat) %>%
  arrange(dts, lon) %>%
  select(Chebyshev.MJ)

tb_subset[,13] <- 
  tb_jets_month %>%
  filter(method == "Maximum" & class == "MJ") %>%
  select(dts, year, season, month, lon, lat) %>%
  rename(Maximum.MJ = lat) %>%
  arrange(dts, lon) %>%
  select(Maximum.MJ)

ggplot(data = tb_subset, mapping = aes(x = Chebyshev.PFJ, y = Dijkstra.PFJ)) + 
  geom_point(size = 0.1, colour = "#d7191c") +
  geom_density_2d(colour = "black") +  
  # scale_colour_brewer(palette = "RdYlBu", direction = -1) +
  geom_abline(intercept = 0, slope = 1, linetype = "dotdash") +
  scale_x_continuous(name = "Position Chebyshev") +
  scale_y_continuous(name = "Position Dijkstra") +
  coord_cartesian(xlim = c(30, 85), ylim = c(35,85)) + 
  theme_bw()#  + theme(legend.position = NULL)
  
```


# Ergebnisse

## Mittlerer Zustand

```{r message=FALSE, echo=FALSE, warning=FALSE}
  ggplot(data = tb_jets_month %>%
           # filter(season == "DJF") %>%
           filter(method == "Chebyshev") %>%
           filter(class %in% c("PFJ", "SJ")),
       mapping = aes(x = lon, y = lat)) +
  geom_density_2d(aes(colour = "#d7191c")) +
  geom_density_2d(data = tb_jets_month %>%
           # filter(season == "DJF") %>%
           filter(method == "Chebyshev") %>%
           filter(class %in% c("STJ", "SJ")),
           mapping = aes(colour = "#2c7bb6")) +
  scale_x_continuous(name = "Längengrad",
                     breaks = c(-180, -135, -90, -45, 0, 45, 90, 135, 180)) +
  scale_y_continuous(name = "Breitengrad",
                     breaks = c(0, 30, 60, 90)) +
  coord_cartesian(xlim = c(-180,180), ylim = c(0,90)) +
  geom_polygon(mapping = aes(x = long, y = lat, group = group),
               data = map_nh, fill = "gray50", alpha = 0.35) +
  # scale_x_continuous(name = "Längengrad") +
  # scale_y_continuous(name = "Breitengrad") +
  theme_bw() + theme(legend.position = "none")

```


## Mittlerer Zustand

```{r message=FALSE, echo=FALSE, warning=FALSE}
  ggplot(data = tb_jets_month %>%
           # filter(season == "DJF") %>%
           filter(method == "Dijkstra") %>%
           filter(class %in% c("PFJ", "SJ")),
       mapping = aes(x = lon, y = lat)) +
  geom_density_2d(aes(colour = "#d7191c")) +
  geom_density_2d(data = tb_jets_month %>%
           # filter(season == "DJF") %>%
           filter(method == "Dijkstra") %>%
           filter(class %in% c("STJ", "SJ")),
           mapping = aes(colour = "#2c7bb6")) +
  scale_x_continuous(name = "Längengrad",
                     breaks = c(-180, -135, -90, -45, 0, 45, 90, 135, 180)) +
  scale_y_continuous(name = "Breitengrad",
                     breaks = c(0, 30, 60, 90)) +
  coord_cartesian(xlim = c(-180,180), ylim = c(0,90)) +
  geom_polygon(mapping = aes(x = long, y = lat, group = group),
               data = map_nh, fill = "gray50", alpha = 0.35) +
  # scale_x_continuous(name = "Längengrad") +
  # scale_y_continuous(name = "Breitengrad") +
  theme_bw() + theme(legend.position = "none")

```

## Zeitliche Entwicklung

```{r message=FALSE, echo=FALSE, warning=FALSE}
tb_subset.yr.mean <-
  tb_jets_month %>%
  filter(class != "MJ") %>%
  select(year, season, method, class, lon, lat, u, v, vv) %>%
  group_by(method, class, year) %>%
  summarise_at(.vars = vars(lat, u, v, vv), .funs = funs("mean", mean, mean(., na.rm = TRUE)))

ggplot(data = tb_subset.yr.mean %>%
         filter(class == "PFJ"),
       mapping = aes(x = year, y = lat_mean, 
                     shape = method))  + geom_point() + 
  stat_smooth(mapping = aes(color = method),
              method = "lm", formula = y ~ x,
              se = TRUE, level = 0.95) +
  labs(shape = "Methode", color = "Lineares Modell") +
  guides(shape = guide_legend(order = 1,
                              title.position = "top", 
                              reverse = TRUE),
         colour = guide_legend(order = 2,
                               title.position = "top", 
                               reverse = TRUE)) +     
  scale_x_continuous(name = "Jahr",
                     breaks = c(1960, 1970, 1980, 1990, 2000, 2010)) +
  scale_y_continuous(name = "Breitengrad",
                     breaks = c(50, 55, 60, 65, 70)) +
  theme_bw() + theme(legend.position = "bottom")

```


## Zeitliche Entwicklung

```{r message=FALSE, echo=FALSE, warning=FALSE}
ggplot(data = tb_subset.yr.mean %>%
         filter(class == "PFJ"),
       mapping = aes(x = year, y = u_mean, 
                     shape = method))  + geom_point() + 
  stat_smooth(mapping = aes(color = method),
              method = "lm", formula = y ~ x,
              se = TRUE, level = 0.95) +
  labs(shape = "Methode", color = "Lineares Modell") +
  guides(shape = guide_legend(order = 1,
                              title.position = "top", 
                              reverse = TRUE),
         colour = guide_legend(order = 2,
                               title.position = "top", 
                               reverse = TRUE)) +     
  scale_x_continuous(name = "Jahr",
                     breaks = c(1960, 1970, 1980, 1990, 2000, 2010)) +
  scale_y_continuous(name = "Zonalwind") +
  theme_bw() + theme(legend.position = "bottom")

```


## Zeitliche Entwicklung

```{r message=FALSE, echo=FALSE, warning=FALSE}
ggplot(data = tb_subset.yr.mean %>%
         filter(class == "PFJ"),
       mapping = aes(x = year, y = vv_mean, 
                     shape = method))  + geom_point() + 
  stat_smooth(mapping = aes(color = method),
              method = "lm", formula = y ~ x,
              se = TRUE, level = 0.95) +
  labs(shape = "Methode", color = "Lineares Modell") +
  guides(shape = guide_legend(order = 1,
                              title.position = "top", 
                              reverse = TRUE),
         colour = guide_legend(order = 2,
                               title.position = "top", 
                               reverse = TRUE)) +     
  scale_x_continuous(name = "Jahr",
                     breaks = c(1960, 1970, 1980, 1990, 2000, 2010)) +
  scale_y_continuous(name = "Betrag des Meridionalwindes") +
  theme_bw() + theme(legend.position = "bottom")

```


## Hovmöller-Diagramm Winter

```{r message=FALSE, echo=FALSE, warning=FALSE}
tb_subset.mean <-
  tb_jets_month %>%
  filter(class != "MJ") %>%
  select(year, season, method, class, lon, lat, u, v) %>%
  group_by(method, class, year, season, lon) %>%
  summarise_all(funs("mean", mean, mean(., na.rm = TRUE)))
rollmean5 <- function(data) rollapply(data, 5, mean, na.rm = TRUE, fill = NA, partial = TRUE)
tb_subset.rollmean <-
  tb_subset.mean %>%
  group_by(method, class, season, lon) %>%
  mutate_at(.vars = vars(lat_mean, u_mean, v_mean), .funs = funs("rollmean5", rollmean5, rollmean5(.)))

  ggplot(data = tb_subset.rollmean %>%
           filter(method == "Chebyshev", class == "PFJ", season == "DJF"),
         mapping = aes(x = lon, y = year, fill = lat_mean_rollmean5)) +
  geom_tile() + scale_fill_distiller(palette = "RdYlBu", 
                                     direction = 1,
                                     limits = c(40,80)) +
  labs(fill = "Breitengrad") +
  guides(fill = guide_colourbar(title.position = "left",
                                direction = "horizontal",
                                label.position = "bottom")) +
  scale_x_continuous(name = "Längengrad",
                     breaks = c(-180, -135, -90, -45, 0, 45, 90, 135, 180)) +
  scale_y_continuous(name = "Jahr",
                     breaks = c(1960, 1970, 1980, 1990, 2000, 2010)) +
  theme_bw() + theme(legend.position = "bottom")


```




# Technische Umsetzung
## Technische Umsetzung

```{r message=FALSE}
### <b>
## Laden wichtiger Pakete
library(ncdf4)
library(lubridate)
library(parallel); library(foreach); library(doParallel)
library(magrittr); library(dplyr); library(reshape2)
library(zoo)
library(broom)
library(ggplot2); library(tikzDevice)
### </b>
```
https://www.github.com/sebaki/clim-jet-stream/

# Fazit und Ausblick

# Danke für Eure/Ihre Aufmerksamkeit!

# Zusatzmaterial

## Variabilitäts-Trends
```{r message=FALSE, echo=FALSE, warning=FALSE}
tb_subset.yr.sdev <-
  tb_jets_month %>%
  filter(class != "MJ") %>%
  select(year, method, class, lon, lat, u, v, vv) %>%
  group_by(method, class, year) %>%
  summarise_at(.vars = vars(lat, u, v, vv), .funs = funs("sd", sd, sd(., na.rm = TRUE)))

  ggplot(data = tb_subset.yr.sdev %>%
           filter(class == "PFJ"),
         mapping = aes(x = year, y = lat_sd, 
                       shape = method))  + geom_point() + 
  geom_smooth(mapping = aes(color = method),
              method = "lm", formula = y ~ x) +
  labs(shape = "Methode", color = "Lineares Modell") +
  guides(shape = guide_legend(order = 1,
                              title.position = "top", 
                              reverse = TRUE),
         colour = guide_legend(order = 2,
                               title.position = "top", 
                               reverse = TRUE)) +  
  scale_x_continuous(name = "Jahr",
                     breaks = c(1960, 1970, 1980, 1990, 2000, 2010)) +
  scale_y_continuous(name = "Breitengrad in\n$^{\\circ}$nördlicher Breite") +
  theme_bw() + theme(legend.position = "bottom")

```

## Variabilitäts-Trends
```{r message=FALSE, echo=FALSE, warning=FALSE}


  


  ggplot(data = tb_subset.yr.sdev %>%
           filter(class == "PFJ"),
         mapping = aes(x = year, y = u_sd, 
                       shape = method))  + geom_point() + 
  geom_smooth(mapping = aes(color = method),
              method = "lm", formula = y ~ x) +
  labs(shape = "Methode", color = "Lineares Modell") +
  guides(shape = guide_legend(order = 1,
                              title.position = "top", 
                              reverse = TRUE),
         colour = guide_legend(order = 2,
                               title.position = "top", 
                               reverse = TRUE)) +  
  scale_x_continuous(name = "Jahr",
                     breaks = c(1960, 1970, 1980, 1990, 2000, 2010)) +
  scale_y_continuous(name = "Zonalwind in $m\\,s^{-1}$") +
  theme_bw() + theme(legend.position = "bottom")
  

```

## Variabilitäts-Trends
```{r message=FALSE, echo=FALSE, warning=FALSE}


  ggplot(data = tb_subset.yr.sdev %>%
           filter(class == "PFJ"),
         mapping = aes(x = year, y = vv_sd, 
                       shape = method))  + geom_point() + 
  geom_smooth(mapping = aes(color = method),
              method = "lm", formula = y ~ x) +
  labs(shape = "Methode", color = "Lineares Modell") +
  guides(shape = guide_legend(order = 1,
                              title.position = "top", 
                              reverse = TRUE),
         colour = guide_legend(order = 2,
                               title.position = "top", 
                               reverse = TRUE)) +  
  scale_x_continuous(name = "Jahr",
                     breaks = c(1960, 1970, 1980, 1990, 2000, 2010)) +
  scale_y_continuous(name = "Meridionalwind in $m\\,s^{-1}$") +
  theme_bw() + theme(legend.position = "bottom")


```


